【裁判字號】    92,訴,732
【裁判日期】    921021
【裁判案由】    返還土地等
【裁判全文】
臺灣嘉義地方法院民事判決  九十二年度訴字第七三二號
    原      告  甲○○
    被      告  乙○○
右當事人間請求所有權移轉登記事件，於民國九十二年十月七日辯論終結，本院判決
如左：
    主      文
被告應將坐落嘉義市○○○段一三八之五三地號、道、面積三四平方公尺土地之所有
權移轉登記予原告。
原告其餘之訴駁回。
訴訟費用由被告負擔。
    事      實
甲、原告方面：
  一、聲明：
  （一）如主文第一項所示。
  （二）被告應給付原告新台幣（以下同）一百萬元。
  二、陳述：
  （一）原告於民國九十二年三月六日將所有坐落嘉義市○○○段一三八之二七、面
        積二六四平方公尺土地出售予被告，經地政事務所複丈後，始知遭既成道路
        占用三四平方公尺，地政事務所即依既成道路辦理重新分割為同段一三八之
        二七、一三八之五三地號土地二筆，面積各為二三０、三四平方公尺。九十
        二年七月一日兩造於代書前同意交易面積以同段一三八之二七地號土地面積
        二三０平方公尺為準，被告同意將同段一三八之五三地號面積三四平方公尺
        土地（下稱系爭土地）歸還原告所有，惟屢經原告催討，被告迄未依約辦理
        所有權移轉登記，為此提起本訴。
  （二）被告故意拖延，致原告需以訴訟解決，其間受到欺辱、折磨，精神幾近崩潰
        ，請求被告賠償一百萬元作為補償內心之精神上之損害。
  三、證據：提出買賣契約書、土地登記謄本、土地所有權狀、存證信函、地政事務
      所函文影本為證。
乙、被告方面：
  一、聲明：同意將系爭土地之所有權移轉登記與原告，駁回原告其餘之訴。
  二、陳述：系爭土地未向原告購買，本來就要返還予原告，係因代書作業延誤始至
      今未還。不同意賠償原告一百萬元。
    理      由
一、本件被告於言詞辯論時同意原告聲明一之請求，願將系爭土地所有權移轉登記與
    原告，為對於訴訟標的之認諾，依民事訴訟法第三百八十四條之規定，此部分應
    為被告敗訴之判決。從而原告本於兩造之約定，請求被告將系爭土地所有權移轉
    登記與原告，於法相符，應予准許。
二、至於原告請求被告賠償一百萬元之精神上損害，並未表明請求之依據，經本院闡
    明，原告仍未表明。按人格權受侵害時，以法律有特別規定者為限，得請求慰撫
    金，民法第十八條第二項定有明文。依此規定，現行法係採列舉主義（八十九年
    五月五日施行之修正民法第一百九十五條修正意旨參照），受精神上之損害得請
    求賠償者，以法律有特別規定者為限，如民法第十九條、第一百九十四條、第一
    百九十五條、第九百七十九條、第九百九十九條等是。次按債務人遲延者，債權
    人得請求其賠償因遲延而生之損害，同法第二百三十一條第一項定有明文。此之
    「因遲延所生之損害」，係指不履行之損害而言（最高法院十八年上字第二四四
    九號判例參照），並非謂得請求精神上之損害賠償。本件被告依約應將系爭土地
    之所有權移轉登記予原告，其遲未履行，原告若因而受有損害，依前開說明，僅
    能請求不履行之損害賠償，不得請求精神上之損害賠償。原告又主張並未舉證證
    明被告除遲未返還系爭土地之外，對其有何不法侵害身體、健康、名譽、自由、
    信用、隱私、貞操，或不法侵害其他人格法益而情節重大之情形，其請求被告賠
    償一百萬元精神上之損害，難認有據，應予駁回。
三、據上論結，本件原告之訴為一部有理由，一部無理由，依民事訴訟法第七十九條
    判決如主文。
中      華      民      國    九十二    年      十      月    二十一    日
~B臺灣嘉義地方法院民事第二庭
~B    法  官  黃  渙  文
右為正本係照原本作成。
如對本判決上訴須於判決送達後廿日內向本院提出上訴狀。
中      華      民      國    九十二    年      十      月    二十一    日
~B    書記官  馮  澤  文


司法院資訊處製作；財團法人民間司法改革基金會備份。
